臺灣彰化地方法院民事判決　99年度訴字第946號
原　　　告　李金龍
被　　　告　洪勝祺
　　　　　　洪勝樹
　　　　　　李秀錦
上列當事人間請求損害賠償事件，為原告於簡易刑事案件上訴本
院刑事庭第二審時請求之附帶民事訴訟，經刑事庭裁定移由本庭
審理，並於民國100年6月9日言詞辯論終結，判決如下：
    主  文
被告洪勝祺應給付原告新臺幣36,000元，及自民國99年9月1日起
至清償日止，按年息百分之5計算之利息。
原告其餘之訴駁回。
訴訟費用由被告洪勝祺負擔百分12，餘由原告負擔。
    事實及理由
一、原告方面：
（一）主張與聲明：原告為被告李秀錦之父，因故素有嫌隙，不
      相往來，原告獨自住在台北市，原本每月可向市政府領取
      生活補助款，但因被告李秀錦及其弟弟有存款、不動產等
      ，所以經市政府函知取消該生活補助款。原告於民國（下
      同）96年12月1日帶著前述市政府取消補助款公函，至南
      投縣草屯鎮找被告李秀錦，經由管區警員協助，並告知被
      告李秀錦，原告將到彰化縣芬園鄉○○村○○街32號其居
      住處。詎原告抵達該址，被告洪勝樹即被告李秀錦之夫在
      屋內，阻擋外孫女幫原告開門。不久，被告洪勝樹之兄即
      被告洪勝祺就拿木棍出來毆打原告，因被告洪勝祺與原告
      素不相識，且無冤仇，洪勝祺亦非神智不清之人，豈會亂
      棍傷害無辜，依經驗法則，顯係被告洪勝樹與被告李秀錦
      教唆所為。迄被告洪勝祺之兄洪勝陸出來說不能再打，被
      告洪勝祺才不再打原告，原告因此受有上肢及腹部挫傷等
      傷害，因原告享有醫療補助，看病、吃藥不用花錢，提出
      之單據只有診斷證明書費新臺幣（下同）100元，故本案
      願僅請求被告賠償精神慰撫金之損失。爰聲明請求被告洪
      勝祺應賠償原告20萬元；被告洪勝樹、被告李秀錦應連帶
      賠償原告10萬元及均自96年12月1日起至清償日止，按年
      息百分之5計算之利息。
（二）對被告抗辯之陳述：被告間確實有勾結，被告洪勝樹在警
      察局的時候有表示要理賠原告，但是被告李秀錦不同意。
      且確實是草屯分局的警察告訴原告，原告才知道被告李秀
      錦的居住地址。原告去找被告李秀錦時是好意的，有表示
      是被告李秀錦的爸爸，但因為不被理睬，原告才生氣敲門
      ，被告洪勝祺及洪勝樹是住隔壁，門相向，原告找被告李
      秀錦的時候有帶瓦斯槍，原告的瓦斯槍是合法申請，依照
      經驗法則，是被告洪勝樹與被告李秀錦教唆被告洪勝祺打
      原告等語。
二、被告等則均聲明請求駁回原告之訴，各抗辯如下：
１、被告洪勝樹陳稱，當天是原告在其家門口大聲，然後到斜對
    面其大哥洪勝陸門口仍然大聲，被告洪勝祺叫原告不要那麼
    的大聲起衝突。其並沒有教唆任何人傷害原告，當初原告來
    找李秀錦其亦很意外，因為李秀錦很怕原告，所以戶籍及居
    住地不同，當時原告來的時候在門外，有問其說李秀錦在不
    在，其說李秀錦不住這裡，當時原告還不知道其是李秀錦的
    先生，原告有說原告是李秀錦的爸爸，就大聲了，其不理原
    告自行看電視，原告就大聲敲門，被告洪勝祺住其斜對面就
    出來制止。原告與被告洪勝祺二人是互毆，其出來的時候因
    為時間短暫他們打完，其來不及制止，當時洪勝祺也不知道
    原告是李秀錦的父親等語。
２、被告洪勝祺陳稱，因為原告拿槍對著伊，伊覺得原告態度很
    不好、存心不良，才拿鋤頭柄打原告，當時二人是互毆，原
    告有拿槍打伊，伊打原告不是另外兩位被告教唆的。
３、被告李秀錦陳稱，當天其夫洪勝樹確實有接到草屯所警員許
    伯維的電話，警員說其爸爸在派出所等語，其怕洩露家中電
    話，還到外面打公共電話告知警員不要告訴原告其居住處，
    警員也沒有告知原告要來找其。原告被打的時候其在住處樓
    上，其沒有教唆任何人傷害原告，其不知道原告怎麼找到其
    與被告洪勝樹的住處。當天其家裡還有一個女兒、二個兒子
    及被告洪勝樹，其有吩咐洪勝樹如果有人來找，可能就是原
    告，不要給原告開門。其有隱約聽到外面有很大的聲音似乎
    就是原告，其並沒有看原告被打，其也沒有出面等語。
三、兩造不爭執事項：
１、被告洪勝祺確有前述打傷原告之行為，且被告洪勝祺前述傷
    害原告之行為，已經本院刑事庭以99年度簡字第957號，99
    年度簡上字第127號刑事判決罪刑確定。
２、原告指訴被告洪勝樹、李秀錦涉犯教唆被告洪勝祺前述傷害
    原告等罪嫌部分，已經臺灣彰化地方法院檢察署檢察官以96
    年度偵字第11461號、97年度偵字第507號、97年度偵字第56
    53號案件偵查終結，認犯嫌不足為不起訴處分。
四、得心證之理由：
１、兩造不爭執事項，並經本院調閱前述刑事案卷，核屬相符，
    自可信為真正。按「不法侵害他人之身體、健康、名譽、自
    由、信用、隱私、貞操，或不法侵害其他人格法益而情節重
    大者，被害人雖非財產上之損害，亦得請求賠償相當之金額
    。」，民法第195條第1項定有明文，從而，原告依侵權行為
    法律關係請求被告洪勝祺應賠償原告精神慰撫金自屬合法有
    據。本院爰參酌原告現年70歲，被告洪勝祺現年49歲，被告
    洪勝祺自陳，係國中畢業，目前無業，以前是砂石車的司機
    ，月收入約五萬元，沒有其他的不動產等語。及原告自陳，
    係初中畢業，也有部分科目檢定考試及格，目前無業，也一
    個人生活，是靠臺北市政府每月補助九千元，房租就七千元
    了等語，為兩造未加爭執等學歷、經濟狀況暨原告所受上肢
    及腹部挫傷等傷害細述為左胸壁挫傷、右食指撕裂傷、右前
    臂挫傷、右橈骨閉鎖性骨折之傷害，有診斷診證明書附於刑
    案卷內可稽等情狀，認原告請求被告洪勝祺應賠償之精神慰
    撫金以36,000元為適當。
２、原告主張依經驗法則，是被告洪勝樹與被告李秀錦教唆被告
    洪勝祺打傷原告，請求被告洪勝樹與被告李秀錦賠償部分，
    被告洪勝樹與被告李秀錦均予認，並抗辯如上。經查，被告
    洪勝祺對打傷原告之動機部分，已明確陳稱，係因原告拿槍
    對著他，他覺得原告態度很不好、存心不良，才拿鋤頭柄打
    原告，當時二人是互毆，原告有拿槍打他，他打原告不是另
    外兩位被告教唆的等語，係核與被告洪勝樹與被告李秀錦所
    辯相合。且衡諸原告之兄李榮東於刑案中證述，原告被打時
    其在場，原告因為李秀錦不出來，所以在她門口罵，從旁邊
    巷子口出來一個人拿棍子打原告等語（見刑案卷其中臺灣彰
    化地方法院檢察署98年度他字第381號卷，第186-1 87頁）
    ，暨原告亦不爭執當時確持有瓦斯槍一情，則被告洪勝祺未
    受教唆，而臨時自憤起意逞暴，亦容非生活經驗上絕無可能
    之事。原告縱強調其當日請警連絡之舉措，經草屯派出所警
    員張躍騰先到庭證述殆由警員許伯維處理，再參諸許伯維證
    述，確可明證被告洪勝樹與被告李秀錦委有知悉原告到訪之
    可能，且原告尚有一段時間始能到訪。惟知悉到訪為一事，
    利用知悉到訪前之充分時間教唆共謀打傷原告為另事，其間
    究無客觀直接必發生之關聯性，況被告洪勝祺不受教唆亦有
    打傷原告之可能性，已敘於上，故原告所稱，依經驗法則即
    可加推論被告洪勝祺係受被告洪勝樹與被告李秀錦之教唆打
    傷原告，自非的論，未足採取。此部分，依民事訴訟法第27
    7條第1項前段「當事人主張有利於己之事實者，就其事實有
    舉證之責任。」，原告仍應舉證證明之，乃原告迄未舉出積
    極有利之事證證明，且本院參酌前述檢察官偵查結果，就原
    告指訴之被告洪勝樹與被告李秀錦教唆傷害罪嫌亦認屬犯嫌
    不足為不起訴處分，亦無得資為有利原告者，從而，原告請
    求被告洪勝樹與被告李秀錦應賠償精神慰撫金自未足採取。
３、按「給付有確定期限者，債務人自期限屆滿時起，負遲延責
    任。給付無確定期限者，債務人於債權人得請求給付時，經
    其催告而未為給付，自受催告時起，負遲延責任。其經債權
    人起訴而送達訴狀，或依督促程序送達支付命令，或為其他
    相類之行為者，與催告有同一之效力。」，民法第229條第
    1、2項定有明文。又「遲延之債務，以支付金錢為標的者，
    債權人得請求依法定利率計算之遲延利息。」，民法第233
    條第1項前段亦有明文。經查，原告請求被告洪勝祺應賠償
    之精神慰撫金，屬給付無確定期限者，原告於99年8月27日
    提出刑事附帶民事訴訟書狀請求賠償給付，該書狀於99年8
    月31日送達被告洪勝祺，故洪勝祺應自送達翌日即99年9月1
    日起負遲延責任。從而，揆諸段首法規，原告得請求被告洪
    勝祺給付之遲延利息，係以自99年9月1日起至清償日止，以
    法定利率年息百分之5計算之利息範圍內為合法、適當。
綜上，原告於請求被告洪勝祺賠償36,000元及自99年9月1日起至
清償日止，按年息百分之5計算之法定遲延利息範圍內係有理由
，應予准許。逾此範圍，即無理由，應予駁回。
五、本件為判決之事項已臻明確，兩造其餘攻擊、防禦方法，核
    不影響判決結果，爰不贅論，於此敘明。
結論：本件原告之訴，為一部有理由，一部無理由，並依民事訴
訟法第79條，判決如主文。
中    華    民    國  100    年    6    月    23    日
                  民事第三庭   審判長法官  羅培昌
                                     法官  林秉暉
                                     法官  洪榮謙
以上正本係照原本作成。
不得上訴。
中    華    民    國  100    年    6    月    23    日
                                書記官  蔡亦鈞